【裁判字號】    90,自,427
【裁判日期】    901017
【裁判案由】    詐欺等
【裁判全文】
臺灣高雄地方法院刑事判決                            九十年度自字第四二七號
    自  訴  人  乙○○
                丙○○○
    被      告  甲○○
右列被告因詐欺等案件，經自訴人提起自訴，本院判決如左：
    主  文
甲○○無罪。
    事  實
一、自訴意旨略以：自訴人乙○○於八十一年九月十日起，向被告甲○○承租位於「
    高雄市前金區○○○路八十七號三樓」之房屋經營生意，至八十六年九月十日止
    ，後再續約至八十七年四月三十日止，每月租金新台幣〈下同〉二十萬元，後調
    降為十九萬元。期間，自訴人乙○○自八十五年十二月十八日至八十九年九月三
    十日止因案入獄，被告明知其情，竟於八十六年四月三十日以電話聯絡乙○○二
    姊即自訴人丙○○○，約於高雄市○○區○○路與大順路口之大順橋下，向丙○○○詐騙稱：乙○○為支付租金有欠其支票跳票款項五十萬元，丙○○○表明要
    先詢問乙○○該筆欠款是否屬實，被告卻不讓丙○○○先行詢問，表示如不償還
    該筆款項將對丙○○○提出告訴，並帶來本票命丙○○○開立，丙○○○即按被
    告指示，當場以乙○○名義分別開立編號ＣＨ０９４８２９號、面額三十萬元，
    及編號ＣＨ０９４８３０號、面額二十萬元二張本票予被告後，並分別於八十六
    年五月五日及同年六月二日至台灣銀行大昌分行以乙○○名義匯款三十萬元至第
    一商業銀行西台南分行帳號00000000000之被告帳戶中，嗣待乙○○
    出獄後方知遭被告詐騙該五十萬元，以上諸情並有租屋契約書乙件、本票二紙、
    匯款單二紙為證，因認被告涉犯刑法第三百三十九條第一項之詐欺取財罪、第三
    百零四條第一項強制罪、第三百四十六條第一項之恐嚇取財罪嫌云云。
二、本件自訴人認被告甲○○涉有詐欺等罪嫌，無非係以彼等指訴、及所提出之租屋
    契約書乙件、本票及匯款單各兩紙為其主要論據。訊據被告甲○○堅決否認涉有
    右揭犯行，辯稱：「伊所有位於高雄市前金區○○○路八十七號三樓之房屋承租
    人係蘇秀貞，自訴人乙○○係該契約之連帶保證人，惟無論彼等孰為承租人，只
    要依約給付租金即可。於八十六年四月間，因承租人蘇秀貞已經積欠伊租金共計
    五十萬元，只好向乙○○索討，而乙○○當時因案服刑中，均由其姊即自訴人丙○○○代其處理租屋事務，故被告伊遂向丙○○○告知並索討該筆欠租，經丙○○○先以乙○○名義開立二張本票予伊，嗣匯款清償後亦依約將該二張本票返還
    ，其中絕無強暴、脅迫、恐嚇等情事；況且，當時丙○○○係以每月三十萬元之
    高價將該屋轉租予案外人江崑煌，如續租每月可坐享十萬元轉租價差，其願意支
    付該五十萬元，顯然係為維護自身利益」等語。
三、按犯罪事實應依證據認定之，無證據不得推定其犯罪事實。如不能證明被告犯罪
    者，應諭知無罪之判決，刑事訴訟法第一百五十四條、第三百零一條第一項分別
    定有明文。按告訴人之告訴，係以使被告受刑事訴追為目的，是其陳述是否與事
    實相符，仍應調查其他證據以資審認（最高法院五十二年台上字第一三００號判
    例參照），本件雖為自訴人提起自訴，亦有此項判例意旨之適用。又認定不利於
    被告之事實，須依積極證據，苟積極證據不足為不利於被告事實之認定時，即應
    為有利於被告之認定，更不必有何有利之證據（最高法院三十年上字第八一六號
    判例參照）；且認定犯罪事實所憑之證據，無論直接證據或間接證據，其為訴訟
    上之證明，須於通常一般之人均不致有所懷疑，而得確信其為真實之程度者，始
    得據為有罪之認定，倘其證明尚未達到此一程度，而有合理之懷疑存在而無從使
    事實審法院得有罪之確信時，即應由法院為諭知被告無罪之判決（最高法院七十
    六年台上字第四九八六號判例參照〉。復按刑法第三百三十九條第一項詐欺罪之
    成立，係以意圖為自己或第三人不法所有，以詐術使人陷於錯誤，而將本人或第
    三人之物交付為要件、刑法第三百零四條之強制罪，係以強暴、脅迫使人行無義
    務之事或妨害他人行使權利者為要件、刑法第三百四十六條第一項之恐嚇取財罪
    ，則以意圖為自己或第三人不法之所有，以恐嚇使人將本人或第三人之物交付者
    ，方才當之，法皆定有明文，苟行為人非以詐術、強暴脅迫手段或無以恐嚇手段
    使人將本人或第三人之物交付者，均與該罪構成要件有間，尚難遽以該罪相繩。
四、經查：自訴人丙○○○指訴曾於八十六年五、六月間，代弟弟即自訴人乙○○償
    還支票跳款之欠租五十萬元予被告乙情，業據被告坦承在卷，復有被告與蘇秀貞
    間房屋及建地租賃契約書乙份、本票及匯款單兩紙在卷可稽，雖堪認定，惟自訴
    人丙○○○復指訴當時係遭被告施以詐欺、強暴脅迫及恐嚇手段方才支付等情，
    並無積極證據以實其說，並且指訴內容多有矛盾未合常理部分：（一）八十五年
    十二月十八日乙○○雖因案入獄，惟丙○○○仍於八十六年五月起，受乙○○委
    託將房屋轉租予江崑煌，此為自訴人等所自承，並有丙○○○與江崑煌所簽訂之
    房屋租賃契約書乙紙附卷可按，可知丙○○○當時與尚在獄中之乙○○往來仍屬
    頻繁，通信會面並無困難，伊於八十六年四月三十日遭被告索取欠租，至六月二
    日匯款予被告時，長達一個多月，期間自有充分時間向乙○○求證確認，或自行
    結算後再決定是否給付該筆欠租！何況伊係以乙○○名義簽發前揭本票兩張，並
    以乙○○名義匯款予被告，依常理而言，又豈能不與乙○○商量？足見伊當時對
    欠租乙事知之甚詳，尚無受被告詐欺而陷於錯誤之判斷甚明。復參以當時丙○○○係以高達每月三十萬元之房租轉租予江崑煌，轉租差價每月可達十萬元（參見
    前揭卷附之二紙房屋租賃契約書），若因積欠被告房租而遭被告終止租賃契約，
    該轉租利益即無法享得，故丙○○○顯係為維護乙○○與自身之利益而願意給付
    被告該筆五十萬元欠租，益證當時並無遭被告詐欺，依此，被告所辯自較為可信
    。（二）此外，丙○○○指訴謂當時被告曾強制、恐嚇伊：若不開本票並匯款就
    要對伊提出告訴云云，亦與常情不合，蓋積欠欠租者為乙○○，被告既明知於此
    ，僅需對乙○○提出訴訟即可，何需對丙○○○提出告訴，更遑論以此相逼有何
    實益！故自訴人之此等指訴並不可信，並且誠如前揭所述，丙○○○當時既有充
    分時間向乙○○求證跳票乙事是否屬實，依常理判之，何來有遭被告強制，或恐
    嚇給款之可能？況且就被告而言，其若認為自訴人等積欠房租，為向債務人追討
    欠租而揚言提出訴訟，係屬法律上正當權利之行使，亦屬合法，與以惡害通知他
    人之恐嚇罪尚屬有間，自難遽以該罪相繩。
五、綜上所述，本件應屬民事糾葛，自訴人等若認彼等並無積欠被告該筆五十萬元欠
    租，自應循民事救濟途徑予以救濟，尚難遽誣指被告涉有前揭犯行，本院復查無
    其他積極證據證明被告犯有上開犯行，不能證明被告犯罪，依法應諭知被告無罪
    之判決。
據上論結，應依刑事訴訟法第三百四十三條、第三百零一條第一項，判決如主文。
中    華    民    國      九十      年       十       月      十七      日
                                    台灣高雄地方法院刑事第三庭
                                        法  官  簡  志  瑩
右正本證明與原本無異。
如不服本判決，應於判決送達後十日內，向本院提出上訴狀。
                                        書記官  林  宜  正
中    華    民    國      九十      年       十       月      十八      日


司法院資訊處製作；財團法人民間司法改革基金會備份。
